最高法院民事判決                            八十七年度台上字第一七○五號
      上  訴  人  朱火盛
                  彭錫江
      被 上訴 人  和盟物流股份有限公司
      法定代理人  陳榮福
右當事人間請求給付違約金（返還訂金）等事件，上訴人對於中華民國八十六年九月
三十日台灣高等法院第二審判決（八十六年度上字第一○四一號），提起上訴，本院
判決如左：
    主  文
原判決除假執行部分外廢棄，發回台灣高等法院。
    理  由
查本件上訴人朱火盛因連帶債務受敗訴之判決，以非基於其個人關係之抗辯提起上訴
，為有理由，其訴訟標的對於共同訴訟人彭錫江即屬必須合一確定，依民事訴訟法第
五十六條第一項第一款規定，朱火盛之上訴效力及於未提起上訴之彭錫江，爰併列之
為上訴人，合先說明。
次查，原審維持第一審所為命上訴人連帶給付新臺幣（下同）五十萬元本息之判決，
駁回上訴人之上訴，無非以：被上訴人主張，上訴人朱火盛於民國八十四年十一月十
五日邀同上訴人彭錫江為連帶保證人與伊訂立房屋租賃草約，約定由上訴人朱火盛在
台北縣泰山鄉○○段○○段第二六四號等土地上興建廠房後租與伊，伊於簽定草約時
並已交付保證金五十萬元與上訴人朱火盛。詎上訴人朱火盛逾時已久，並未依約於期
限內興建廠房交付。依草約第七條約定，上訴人應連帶返還保證金五十萬元等情。上
訴人朱火盛對於未交付廠房供被上訴人使用乙節並不爭執；且為連帶保證人之上訴人
彭錫江亦稱，被上訴人經其介紹已向第三人羅文正承租廠房等語，堪信被上訴人主張
上訴人迄未交付廠房之事實為真正。至上訴人朱火盛先前所建廠房遭台北縣政府拆除
，乃因違章建築所致，則其遭拆除，自難諉為不可抗力，其因此而無法如期交付廠房
供被上訴人使用，要難免除遲延責任。從而被上訴人主張，上訴人朱火盛違反房屋租
賃草約之約定，未如期交付廠房供其使用，應可採信。則其依該草約第七條之約定，
請求上訴人連帶給付違約金五十萬元及自起訴狀最後送達上訴人之翌日即八十六年五
月三日起至清償日止計算之法定遲延利息，即有理由等詞。為其判斷之基礎。
惟查，原判決一面謂：被上訴人主張，依草約第七條約定，上訴人應連帶返還保證金
五十萬元；嗣竟認定：被上訴人依草約第七條約定，請求上訴人連帶給付違約金五十
萬元及利息，為有理由，即有互相矛盾之違法。又當事人約定之違約金是否相當，法
院應依一般客觀事實、社會經濟狀況以及當事人所受損害情形斟酌之；如認過高，即
得依民法第二百五十二條規定，予以核減。原審未為上述之斟酌，遽命上訴人連帶給
付違約金五十萬元本息，難謂允當。上訴論旨，指摘原判決違背法令，求予廢棄，非
無理由。
據上論結，本件上訴為有理由，依民事訴訟法第四百七十七條第一項、第四百七十八
條第一項，判決如主文。
中      華      民      國    八十七    年      七      月    二十四    日
                              最高法院民事第三庭
                                  審判長法官 范  秉  閣
                                        法官 朱  建  男
                                        法官 曾  煌  圳
                                        法官 許  澍  林
                                        法官 鄭  玉  山
      右正本證明與原本無異
                                               書  記  官
中      華      民      國    八十七    年      八      月      十      日
